【裁判字號】    91,交易,606
【裁判日期】    920110
【裁判案由】    過失傷害
【裁判全文】
臺灣高雄地方法院刑事判決                        九十一年度交易字第六六號
    公  訴  人  臺灣高雄地方法院檢察署檢察官
    被      告  乙○○  男  二.
右列被告因過失傷害案件，經檢察官提起公訴（九十一年度偵字第一二七六二號），
本院判決如左：
    主  文
乙○○因過失傷害人，處有期徒刑參月，如易科罰金，以佰元（即新台幣玖佰元）
折算壹日。
    事  實
一、乙○○未考領有普通小型車駕駛執照，於民國九十年八月四日二十二時四十分，
    駕駛車牌號碼ＺＨ—０五二八號自用小客車，沿高雄市○○○路外側快車道由南
    向北行駛，途經該路段與青年一路路口處，本應注意汽車行至交岔路口，轉彎車
    應讓直行車先行，而當時天候晴，夜間有照明，路面乾燥無缺陷，亦無其他障礙
    物，視距良好，且依其智識、能力亦無不能注意之情事，竟疏未注意及此，即貿
    然自中山二路往青年一路方向右轉，不慎撞及同向右側於慢車道上直行，由杜念
    祖所騎乘，後搭載甲○○之車牌號碼ＡＩＮ—一三五號重型機車，因而人車倒地
    ，致甲○○受有左脛腓股骨折之傷害。
二、案經甲○○訴由臺灣高雄地方法院檢察署檢察官偵查起訴。
    理  由
一、訊據被告乙○○對於右揭時、地發生車禍坦承不諱，惟矢口否認有何過失犯行，
    辯稱：伊至現場是綠燈，是杜念祖所騎乘之該機車向右轉致機車左側撞到伊的車
    ，伊並無過失云云。經查，右揭犯罪事實，除據告訴人甲○○迭於警訊、偵查中
    及本院審理時指訴歷歷，核與證人杜念祖於偵查中結證證稱：「當時是綠燈我直
    行，對方沒有讓我先走，前還有機車，我要過去時，對方從機車群中過去，沒有
    讓我，對方撞我機車肚子引擎，我車速約三十、四十公里，且我車後有載人，不
    會騎太快，當時我車後還有三、四機車，前面有機車，我們是綠燈，所以一直往
    前騎，我有看到他，但他應讓我，沒有讓我，就直接撞到我」等語（偵查卷第三
    十三頁背面）相符；又本件被告所駕駛上開汽車右前方保險桿與證人杜念祖所駕
    前開機車左側後座處，有被撞擊痕跡，亦有現場照片八幀附卷可稽，且經被告於
    本院審理時供陳不諱（見本院九十一年十二月二十七日審判筆錄），果如被告所
    述，是證人杜念祖所騎乘之該機車向右轉致其機車左側撞到被告的車，衡諸常情
    ，該機車應向右倒地，則被害人甲○○以該機車之重量再加上撞及之力量，於倒
    地後，應該右腿受傷害較為嚴重，然依卷存阮綜合醫院診斷證明書所載，被害人
    甲○○所受之傷害係「左脛腓股骨折」，而非於右腿處，故被告前該辯解，顯係
    卸責之詞，不足採信。
二、按汽車行駛至交岔路，轉彎車應讓直行車先行，道路交通安全規則第一百零二條
    第一項第六款前項定有明文，又交通部六十三年十二月十一日交路（六三）字第
    一一二四五號函釋：「汽車行經交岔路口右轉，應讓右側慢車道直行之各型車輛
    先行」，雖被告未考領有汽車駕駛執照，然此亦應為被告駕車時所注意並確實遵
    守，況依當時天候晴朗，夜間有照明，路面乾燥無缺陷，亦無其他障礙物，視距
    良好等情，有高雄市○○○○○道路交通事故調查報告表附卷可證，且依被告之
    智識、能力亦無不能注意之情事，竟疏未注意即貿然自中山二路往青年一路方向
    右轉行駛，而未讓同向右側於慢車道上直行，由杜念祖所騎乘，後搭載甲○○之
    車牌號碼ＡＩＮ—一三五號重型機車，因而人車倒地，此有前揭道路交通事故調
    查報告表及交通事故談話記錄表在卷可憑，顯見被告於轉彎時並未讓同向之證人
    杜念祖騎乘之機車先行無訛，是被告只要稍加注意，理應有足夠的時間採取適當
    、安全之措施，以避免車禍之發生，詎駕車疏未注意及此而肇事，其駕駛行為有
    過失，且本件肇事責任亦經高雄市政府建設局車輛行車事故鑑定委員會鑑定意見
    書鑑定為被告「右轉未讓右側慢車道直行車先行，為肇事原因」等語，有卷存該
    委員會九十一年十二月五日高市鑑字第九一一一一二０號鑑定意書可證，亦與本
    院認定之事實相符。另告訴人確因本件車禍受有左脛腓股骨折之傷害，亦有阮綜
    合醫院診斷證明書在卷可稽，是被告之過失犯行與告訴人之傷害間，顯有相當因
    果關係。本件事證明確，被告過失致人受傷之犯行，洵堪認定。
三、核被告所為，係犯刑法第二百八十四條第一項前段之普通過失傷害罪。又被告為
    汽車駕駛人，無駕駛執照駕車，因而致人受傷，依法應負刑事責任，應依道路交
    通管理處罰條例第八十六條第一項之規定，加重其刑。爰審酌被告無照駕車，疏
    未注意採取必要之安全措施，致撞及告訴人而肇事，犯後仍否認犯行，態度不佳
    ，且迄今尚未賠償告訴人所受之損害及告訴人所受之傷勢等一切情狀，量處如主
    文所示之刑，並諭知易科罰金之折算標準，以資懲儆。
四、據上論斷，應依刑事訴訟法第二百九十九條第一項前段，道路交通安全處罰條例
    第八十六條第一項，刑法第二百八十四條第一項前段、第四十一條第一項，罰金
    罰鍰提高標準條例第一條前段、第二條，判決如主文。
本案經檢察官朱婉綺到庭執行職務。
中      華      民      國      九十二      年      一      月    十    日
                                  臺灣高雄地方法院交通法庭
                                      法  官  曾吉雄
右為正本，係照原本作成，證明與原本無異。
如不服本判決，應於送達後十日內，向本院提出上訴狀。
中      華      民      國      九十二      年      一      月    十    日
                                      書記官   唐美玲
附錄本判決論罪之法條：
刑法二百八十四條第一項前段
因過失傷害人者，處六月以下有期徒刑、拘役或五百元以下罰金。


司法院資訊處製作；財團法人民間司法改革基金會備份。
